---
title: "Modelos para putts de golf"
output: html_notebook
bibliography: 
 - "../referencias/referencias.bib"
---


Este caso está basado en  @GelmanNolan y @GolfCase.
Usamos el flujo de trabajo bayesiano tomado del
documento de Michael Betancourt @BetancourtCase.


```{r}
library(cmdstanr)
library(posterior)
library(tidyverse)
```

## Problema

Queremos entender modelar la probabilidad de éxito de putts de Golf (putts: tiros
relativamente cerca del hoyo que buscan que la pelota ruede al hoyo o muy 
cerca de él), y cómo depende el éxito de la distancia del tiro. Quisiéramos
inferir qué tan precisos son los profesionales en sus tiros.

### Análisis conceptual

Podemos pensar en cada intento que hace un golfista como una prueba independiente
que puede resultar en éxito o fracaso. La probabilidad de éxito depende
de la distancia, así que podríamos usar **regresión logística** con una variable
de entrada (la distancia $x$ al hoyo).


### Espacio de observaciones

Usaremos datos de tiros de profesionales que incluyen la distancia al hoyo
y si el tiro fue exitoso o no.

El espacio de observaciones que esperamos del tipo $(x, y)$ donde $x$ es la
distancia del putt y $y$ indica si se logró o no. Probablemente tendremos
los datos agregados: para cada distancia aproximada $x$ tendremos un conteo
de intentos y éxitos sobre los tiros de los jugadores profesionales.

```{bash}
sed -n '/^data/,/\}/p' ../stan/modelo.stan
```

### Estadísticas resumen

Consideraremos el porcentaje de éxitos para cada distancia dada en las observaciones
(cada cubeta de distancias) como resumen principal de interés. 

```{bash}
sed -n '/^transformed/,/\}/p' ../stan/modelo.stan
```

### Desarrollo del modelo

Consideraremos que las observaciones del número de éxitos $e(x)$ a una 
distancia de $x$ metros es

$$e(x) \sim \textrm{Binom}(n(x), p(x))$$
y ponemos, según regresión logística:

$$\log \left (\frac{p(x)}{1 -p(x)} \right ) = \beta_0 - \beta x.$$
Para completar el modelo es necesario poner distribuciones iniciales a los parámetros
$\beta$. Como $\beta_0$ es la tasa de éxito a distancias muy cortas, $\beta_0$ debe ser
relativamente grande. Ponemos por ejemplo

$\beta_0 \sim N(8, 1),$

de forma que a distancia cercana a cero, la probabilidad de éxito está entre

```{r}
inv_logit <- function(z) 1 / (1 + exp(-z))
c(inv_logit(6), inv_logit(10))
```

Para $\beta$ es necesario tener alguna información adicional acerca del problema.
Por ejemplo, para 5 metros esperamos que haya una cantidad considerable de fallas, 
pero también varios éxitos. La probabilidad de éxito a 500 metros (con $\beta_0=6$)es

$$p(500) = \frac{1}{1 + e^{-8 - 500 \beta}}$$
Si igualamos a 0.5 y despejamos, obtenemos
$$
\beta = 0.016
$$
Pondremos entonces
$$\beta\sim N(0.015, 0.0025)$$
que nos da un rango para la probabilidad de éxito a 500 metros de
```{r}
c(inv_logit(8 - 0.01*500), inv_logit(8 - 0.02*500))
```



