---
title: "Modelos para putts de golf"
output: html_notebook
bibliography: 
 - "../referencias/referencias.bib"
---


Este caso está basado en  @GelmanNolan y @GolfCase.
Usamos el flujo de trabajo bayesiano tomado del
documento de Michael Betancourt @BetancourtCase.


```{r}
library(cmdstanr)
library(posterior)
library(tidyverse)
source("../R/simular_resumenes.R")
```

## Problema

Queremos entender modelar la probabilidad de éxito de putts de Golf (putts: tiros
relativamente cerca del hoyo que buscan que la pelota ruede al hoyo o muy 
cerca de él), y cómo depende el éxito de la distancia del tiro. Quisiéramos
inferir qué tan precisos son los profesionales en sus tiros.

### Análisis conceptual

Podemos pensar en cada intento que hace un golfista como una prueba independiente
que puede resultar en éxito o fracaso. La probabilidad de éxito depende
de la distancia, así que podríamos usar **regresión logística** con una variable
de entrada (la distancia $x$ al hoyo).


### Espacio de observaciones

Usaremos datos de tiros de profesionales que incluyen la distancia al hoyo
y si el tiro fue exitoso o no.

El espacio de observaciones que esperamos del tipo $(x, y)$ donde $x$ es la
distancia del putt y $y$ indica si se logró o no. Probablemente tendremos
los datos agregados: para cada distancia aproximada $x$ tendremos un conteo
de intentos y éxitos sobre los tiros de los jugadores profesionales.

```{bash}
sed -n '/^data/,/\}/p' ../stan/modelo.stan
```

### Estadísticas resumen

Consideraremos el porcentaje de éxitos para cada distancia dada en las observaciones
(cada cubeta de distancias) como resumen principal de interés. 

```{bash}
sed -n '/^transformed/,/\}/p' ../stan/modelo.stan
```

### Desarrollo del modelo

Consideraremos que las observaciones del número de éxitos $e(x)$ a una 
distancia de $x$ metros es

$$e(x) \sim \textrm{Binom}(n(x), p(x))$$
y ponemos, según regresión logística:

$$\log \left (\frac{p(x)}{1 -p(x)} \right ) = \beta_0 - \beta x.$$
Para completar el modelo es necesario poner distribuciones iniciales a los parámetros
$\beta$. Como $\beta_0$ es la tasa de éxito a distancias muy cortas, $\beta_0$ debe ser
relativamente grande. Ponemos por ejemplo

$\beta_0 \sim N(6, 1),$

de forma que a distancia cercana a cero, la probabilidad de éxito está entre

```{r}
inv_logit <- function(z) 1 / (1 + exp(-z))
c(inv_logit(4), inv_logit(8))
```

Para $\beta$ es necesario tener alguna información adicional acerca del problema.
Por ejemplo, para 5 metros esperamos que haya una cantidad considerable de fallas, 
pero también varios éxitos. La probabilidad de éxito a 500 metros (con $\beta_0=6$)es

$$p(500) = \frac{1}{1 + e^{-6 - 500 \beta}}$$
Si igualamos a 0.5 y despejamos, obtenemos
$$
\beta = 0.012
$$
Pondremos entonces
$$\beta\sim N(0.015, 0.0025)$$
que nos da un rango para la probabilidad de éxito a 2 y 5 metros de
```{r}
c(inv_logit(8 - 0.010*200), inv_logit(4 - 0.020*200))
c(inv_logit(8 - 0.010*500), inv_logit(4 - 0.020*500))
```

Estos parámetros son datos adicionales para el modelo, así que los
agregamos:



### Simular ensamble bayesiano

## Simular el ensemble bayesiano

Ahora simulamos el ensamble bayesiano. Escogemos algunas distancias
en centímetros y un número de intentos a cada distancia. Esperamos
encontrar menos tiros a distancias más grandes. Si este fuera un experimento
diseñado, quizá tendríamos el número de intentos en cada distancia predefinidos.
Aunque no es ideal, en este caso pondremos algunos números de intentos y distancias hipotéticas
para probar nuestros modelos.

```{r}
sim_datos <- jsonlite::read_json("../datos/datos_prueba.json", simplifyVector = TRUE)
parametros <- jsonlite::read_json("../datos/datos_inicial.json", simplifyVector = TRUE)
print(sim_datos)
```


```{r}
sim_ensemble_datos <- c(sim_datos, parametros)
ensemble <- simular_ensemble("../stan/simular_ensemble_modelo.stan", sim_ensemble_datos)
```

Y examinamos las siguientes probabilidades de éxito:

```{r}
exitos_tbl <- curvas_exito(ensemble, sim_ensemble_datos)
 g_1 <- ggplot(exitos_tbl, aes(x = factor(x), y = prop_exitos)) +
    geom_jitter(alpha = 0.1) 
g_1
```

En este punto podemos consultar con el experto para verificar que:

- Pŕacticamente no consideramos realizaciones imposibles (por ejemplo, 100% de éxito para todas las distancias, 50% de éxitos para tiros de 50 cm, etc.)
- El espacio de realizaciones cubre apropiadamente el rango de posibilidades
que el experto considera factible.

### Ajustar al ensemble simulado

Ahora probamos ajustar el modelo a las simulaciones. En este paso tenemos
qué checar qué puede pasar incluso con las condiciones más extremas 
que creemos que podemos encontrar. 

Podemos probar con una simulación:

```{r}
num_iter <- 11
exitos_sim <- ensemble$draws("exitos")
betas_sim_tbl <- ensemble$draws(c("beta_0", "beta")) %>% as_draws_df()
```


```{r, message=FALSE, warning=FALSE}
datos_1 <- c(sim_ensemble_datos, list("exitos_obs" = exitos_sim[num_iter, 1, ] %>% as.numeric))
ajuste <- ajustar_modelo("../stan/modelo.stan", datos_1)
```

```{r}
ajuste$cmdstan_diagnose()
```

Este ajuste corrió sin problemas. ¿Recuperamos los parámetros $\beta$

```{r}
ajuste_draw <- ajuste$draws(c("beta_0", "beta")) %>% as_draws_df
ggplot(ajuste_draw, aes(x = beta_0, y = beta)) + geom_point(alpha = 0.1) +
  geom_point(data = betas_sim_tbl[num_iter, ], colour = "red", size = 2)
```
En este caso, el resultado es consistente con la simulación. Es necesario repetir esto varias
veces para entender si estamos recuperando o no los parámetros de interés.
